最高法院刑事判決　　　　　　　　　　　　　　　八十六年度台上字第三三三五號
　　上訴人　甲○○
右上訴人因過失致人於死案件，不服台灣高等法院台中分院中華民國八十五年七月十
七日第二審更審判決（八十四年度交上更(一)字第一五二號，起訴案號：台灣台中地方
法院檢察署八十一年度偵字第二一七八八號），提起上訴，本院判決如左：
    主  文
原判決撤銷，發回台灣高等法院台中分院。
    理  由
本件原判決認定上訴人甲○○係志信運輸倉儲股份有限公司（下稱志信公司）之司機
，為從事駕駛業務之人，於民國八十一年十二月二十四日二十一時十五分許，駕駛車
頭號碼為ＫＣ－四三六號，車身號碼為ＦＪ－六二號之志信公司聯結車，為志信公司
送貨執行業務時，沿台中縣大肚鄉○○路○段，由沙鹿往烏日（即由北向南）方向行
駛，於行經該路段一三二巷口往南約二十公尺處，限速每小時五十公里路段，本應注
意汽車行駛時，駕駛人不得超速行駛及注意車前狀況與兩車併行之間隔暨不得跨越兩
條車道行駛，並隨時採取必要之安全措施，且依當時狀況，並無不能注意之情形下，
竟以每小時約七十公里以上之速度前進，且因當日長時間駕車，有疲勞情況，竟於欲
超越正行經該處由羅順所駕駛車牌號碼ＳＲＳ－一一六號之機車時，不慎車頭往右偏
往慢車道，再於拉回駛入外側快車道超越羅順之機車時，其聯結車尾部右側不慎擦撞
機車上之羅順，羅順人車順勢被推往左前方之外側快車道後，羅順機車往右前方倒地
衝至慢車道，羅順則滾落至前方外側快車道上，旋再為上訴人所駕駛聯結車右邊輪胎
壓過胸頸部附近，致頭顱、頸及上胸部挫壓傷，合併顱、頸椎鎖骨、胸骨胸椎複雜性
骨折，腦實質全部外洩、右腰部外側擦傷八×六公分、兩手背表皮撕裂創、兩膝擦傷
，因腦實質外洩當場死亡，上訴人肇事後駕車逃逸等情。因而撤銷第一審諭知上訴人
無罪之判決，改判論上訴人以從事業務之人，因業務上之過失致人於死罪刑，固非無
見。惟查：(一)本件依證人高乙雄之證述，車禍發生時，被害人羅順所駕駛機車，當時
係行駛於慢車道上（見交上訴字第三八三二號卷第二十六頁正面第三行、交上更(一)字
第一五二號卷第一宗第一七九頁背面第三、四行）；而上訴人於原審法院審理時，曾
具狀辯稱：「按半聯結車長十六公尺，向左閃避時，因有外輪差之關係（詳後附車輪
與輪跡示意圖）（即前右輪之行駛軌跡與板架右後輪軌跡之距離），故車輛向左轉時
，右後輪行使軌跡應在右前輪之內側（左側），若如高乙雄所稱被告車頭侵入機車道
，車身（板架）仍在快車道，則被告向左將車頭轉入快車道時，右後車身因本來就在
外側快車道上，再加上向左轉之外輪差之關係，揆諸上開說明更不可能侵入慢車道，
又如何能碰撞行駛於慢車道之機車（按為機車上之被害人）？」（見交上更(一)字第一
五二號卷第一宗第五十頁背面、五十三頁），原審未於審判期日，就上訴人上開否認
犯罪所為有利之辯解事項與證據，予以調查，復未於判決理由內加以論列，非無調查
未盡及判決理由不備之可議。(二)有罪之判決書，對於被告有利之證據不採納者，應說
明其理由，為刑事訴訟法第三百十條第二款所明定，故有罪判決書對於被告有利之證
據，如不加以採納，必須說明其不予採納之理由，否則即難謂非判決不備理由之違法
。上訴人辯稱：警員林水王曾聲稱車禍現場目擊者說肇事車輛之顏色是藍色的，而其
所駕駛之聯結車車頭係白底紅線，與目擊證人所見差別甚遠，此足以證明伊非肇事者
等語（見一審卷第八十五頁背面、交上更(一)字第一五二號卷第一宗第三十五頁背面）
。而據證人徐瑞樹於原審證稱：「（問：最先警員林水王有問被告車頭是何色否？）
他起先問說車頭是否藍色的，因為目擊者這麼說的，我們說我們的車頭是白底紅線，
警員說你怎麼證明，所以我才回去拿證件。」（見交上更(一)字第一五二號卷第一宗第
六十四頁背面、六十五頁正面）；證人周石錠於第一審亦證稱：「我和甲○○於十二
月二十六日下午二點趕到分駐所，警員提出肇事車頭是藍色的，但我們車子不是藍色
，警員是林水王說的，當時我們有異議……。」（見一審卷第一三一頁正面）各等語
。均分別證述警員林水王曾提及肇事車輛之車頭係藍色，與上訴人駕駛之車輛車頭顏
色為白底紅線並不相同。原審對於上開證人徐瑞樹、周石錠有利於上訴人之證言不予
採納，亦未於判決理由內說明其何以摒棄不採之理由，同有判決理由不備之違法。以
上或為上訴意旨所指摘，或為本院得依職權調查之事項，應認原判決仍有發回更審之
原因。
據上論結，應依刑事訴訟法第三百九十七條、第四百零一條，判決如主文。
中      華      民      國    八十六    年      六      月      五      日
                              最高法院刑事第五庭
                                  審判長法官  陳  錫  奎
                                        法官  洪  清  江
                                        法官  李  璋  鵬
                                        法官  吳  昆  仁
                                        法官  李  彥  文
      右正本證明與原本無異
                                              書  記  官
中      華      民      國    八十六    年      六      月     十二     日
